臺灣高等法院民事判決
109年度上字第767號
上  訴  人  吳財福    
被 上訴 人  陳添進    
訴訟代理人  藺超群律師
上列當事人間請求侵權行為損害賠償事件，上訴人對於中華民國
109年4月28日臺灣新北地方法院第一審判決（108年度訴字第258
0號）提起上訴，本院於109年12月1日言詞辯論終結，判決如下
：
    主      文
上訴駁回。
第二審訴訟費用由上訴人負擔。　　　　
    事實及理由
上訴人主張：伊所有門牌：新北市○○區○○街00號建物（下
　稱系爭建物）與被上訴人之同街00-0號建物緊鄰（下稱00-0號
　建物），其於民國106年8月間僱工指示拆除00-0號建物時，疏
  未注意應將兩建物相連之結構構件切割，即以重型機具怪手進
  行拆除作業，造成伊之系爭建物2樓屋頂、橫樑及牆壁等結構
  體多處產生裂縫，雨天嚴重漏水，且建物傾斜，致伊受有如附
  表所示修復費用損失等情。爰依民法第184條第1項前段、第19
  1條第1項之規定，求為命被上訴人給付新臺幣（下同）196萬9
  ,000元及加計自起訴狀繕本送達翌日起算法定遲延利息之判決
  （原審就上開部分為上訴人敗訴之判決，其不服提起上訴。另
  未繫屬本院部分，不予贅述）。上訴聲明：㈠原判決關於駁回
  上訴人後開第㈡項之訴及該部分假執行之聲請均廢棄。㈡上開廢
  棄部分，被上訴人應給付上訴人196萬9,000元，及自起訴狀繕
  本送達翌日起至清償日止，按年息5%計算之利息。㈢願供擔保
  請准宣告假執行。
被上訴人則以：伊將00-0號建物拆除工程（下稱系爭工程）委
  由訴外人青鈿營造股份有限公司（下稱青鈿公司）承攬施做，
  其覓專業廠商執行拆除時，兩造所有建物間並無需切割之相連
  結構構件，系爭建物並未因00-0號建物之拆除執行，造成結構
  裂縫、漏水及傾斜等損害。況伊已選任具有甲級綜合營造資格
  ，並以拆除工程為營業項目之青鈿公司承攬施作系爭工程，伊
  信賴專業亦未對其別為指示，於選任或指示上無過失可言，縱
  承攬人施作該工程有前述之過失，伊依民法第189條規定亦不
  負損害賠償之責。此外，上訴人部分請求項目與其於原法院10
  8年度簡上字第128號修復漏水等事件（下稱另案）之請求重複
  ，且其本件請求權已罹於時效等語，資為抗辯。答辯聲明：㈠
  上訴駁回。㈡如受不利判決，願供擔保請准宣告免為假執行。
按因故意或過失，不法侵害他人之權利者，負損害賠償責任；
  承攬人因執行承攬事項，不法侵害他人之權利者，定作人不負
  損害賠償責任。但定作人於定作或指示有過失者，不在此限；
  土地上之建築物或其他工作物所致他人權利之損害，由工作物
  之所有人負賠償責任，但其對於設置或保管並無欠缺，或損害
  非因設置或保管有欠缺，或於防止損害之發生，已盡相當之注
  意者，不在此限。民法第184條第1項前段、第189條、第191條
  第1項分別定有明文。所謂定作有過失者，係指定作之事項具
  有侵害他人權利之危險性，因承攬人之執行，果然引起損害之
  情形；指示有過失者，係指定作並無過失，但指示工作之執行
  有過失之情形而言。另所謂設置有欠缺，係指土地上之建築物
  或其他工作物，於建造之初即存有瑕疪而言；保管有欠缺，則
  係指於建造後未善為保管，致其物發生瑕疪而言。上揭民法第
  189條與第191條規定負損害賠償責任之要件不同，承攬人執行
  承攬事項，有其獨立自主之地位，定作人對於承攬人並無監督
  其完成工作之權限，縱工作物為土地上之建築物或其他工作物
  而其所有權屬於定作人，如係因承攬人執行承攬事項而不法侵
  害他人權利，應優先適用民法第189條規定，而不適用同法第1
  91條規定。經查：
㈠上訴人所有系爭建物與被上訴人所有00-0號建物緊鄰，被上訴
  人於106年8月間將00-0號建物拆除工程（即系爭工程）發包予
  青鈿公司承攬，其覓訴外人昌太工程有限公司（下稱昌太公司
  ）於同年月20日至29日執行拆除完畢等情，為兩造所不爭執，
  且有青鈿公司之公司登記及營造業登記資料、系爭工程計價單
  、報價單及拆除證明書在卷可按（見本院卷第77至87頁、原審
  卷第207頁），並經證人即昌太公司負責人黃宇澤到庭證稱：
  伊公司之營業項目包含土方、拆除等工程，從事拆除工程已逾
  20幾年，系爭工程係伊公司向青鈿公司所承包（次承攬），拆
  除時指派含伊在內共4、5名工人到場作業，共分2次執行，第1
  次先拆00-0號增建鐵皮屋部分，第2次才與隔壁緊鄰之牆壁（
  非共同壁），兩屋牆壁間隔約10至20公分，青鈿公司於拆除前
  指示伊首次僅需拆除到該道牆壁為止，過程中伊與屋主（即被
  上訴人）未曾接觸過等語（見原審卷第274至277頁）
　；及證人即青鈿公司總經理董顯志到庭證稱：被上訴人欲拆除
  00-0號建物於原址新建建物，伊公司擬承包該建物新建工程，
  因此先接舊建物之拆除工程，伊請協力廠商（即昌太公司）報
  價後決行，當天拆除時伊有先到現場與廠商說明按門牌決定拆
  除範圍後離去，拆除方法係交由專業廠商施行，伊在場期間未
  遇見屋主（即被上訴人）或其家人等語綦詳（見本院卷第160
  至162頁）。至於證人即上訴人租屋處之房東蔡麗珍雖於另案
  證稱：伊於前揭建物拆除時曾到場觀看，有看見被上訴人及其
  妻子、小孩在場，並聽聞渠等跟工人指示房屋牆壁要向前挖一
  點、鋼筋太厚弄彎就好，及需將地磚挖除等詞，惟亦陳稱伊不
  認識被上訴人，是聽上訴人說的，另其稱於拆除時全程在場，
  然又說伊沒有待很久就離開現場，早上去了2、3小時，下午有
  去一下云云（見本院卷第91至99頁），其所陳內容反覆，且有
  所矛盾，不足為有利於上訴人之認定。從而，被上訴人僅係系
  爭工程之定作人，其已選任經營綜合營造業、具備專業能力執
  行拆除工程之青鈿公司為承攬人，且依前述事證難認其有對承
  攬或次承攬之青鈿公司、昌太公司有所指示，縱上開承攬人或
  次承攬人執行承攬事項（即系爭工程）有因拆除方法不當損及
  系爭建物之結構體，而不法侵害上訴人權利之情事，亦難認被
  上訴人應依民法第184條第1項前段、第191條第1項之規定負損
  害賠償責任。
㈡況查，上訴人主張伊之系爭建物因00-0號建物執行拆除時未注
  意應將兩建物相連之結構構件切割，即以重型機具怪手進行作
  業，造成系爭建物2樓屋頂、橫樑及牆壁等結構體多處產生裂
  縫，雨天嚴重漏水，且建物發生傾斜云云，固據提出另案委請
  新北市土木技師公會所為鑑定報告，及舉承辦鑑定技師徐武龍
  之證詞為佐（見原審卷第87至197頁、278至283頁、本院卷第1
  38至140頁）。惟證人徐武龍於本院證述：上訴人所提估價單
  （即本件請求項目），依其提出之本院卷第109至119頁現場照
  片，顯示之樑柱裂縫、鋼筋鏽蝕、樓板裂痕及牆壁裂痕等情，
  應屬另案已鑑定修復（費用）之範圍；本院卷第109至111及11
  9頁照片所示現場情狀，應為上訴人事後整修所施做或新設，
  伊鑑定時並無該等構件存在；另伊鑑定時已進行傾斜及水準測
  量，系爭建物傾斜度在安全範圍內，並無因00-0號建物之拆除
  而造成傾斜情事，亦無損及系爭建物結構上安全，所需相關修
  復項目及費用均已為另案鑑定報告所包含等語明確（見本院卷
  第138至140頁）。是上訴人事後委請室內裝修公司出具估價單
　，主張伊所有系爭建物因00-0號建物之拆除受損，其修復費用
  除另案請求者（即前述鑑定報告所載修復費用）外，尚受有其
  他結構裂縫、漏水及傾斜等損害，需再支出附表所示修復費用
　，自得請求被上訴人賠償云云，依前說明，亦難認有據。
綜上所述，上訴人依民法第184條第1項前段、第191條第1項之
  規定，請求被上訴人給付196萬9,000元，及自起訴狀繕本送達
  翌日起至清償日止，按年息5%計算之利息，為無理由，不應准
  許。從而原審所為上訴人敗訴之判決，並無不合。上訴論旨指
  摘原判決不當，求予廢棄改判，為無理由，應駁回其上訴。
本件事證已臻明確，兩造其餘攻擊、防禦方法及舉證，經核與
　判決結果無影響，爰不逐一論列，附此敘明。
據上論結，本件上訴為無理由，爰判決如主文。
中　　華　　民　　國　　109 　年　　12　　月　　15　　日
                  民事第七庭    
                    審判長法  官  李昆霖
                          法  官  王育珍
                          法  官  林翠華
正本係照原本作成。
如不服本判決，應於收受送達後20日內向本院提出上訴書狀，其
未表明上訴理由者，應於提出上訴後20日內向本院補提理由書狀
（均須按他造當事人之人數附繕本）上訴時應提出委任律師或具
有律師資格之人之委任狀；委任有律師資格者，另應附具律師資
格證書及釋明委任人與受任人有民事訴訟法第466條之1第1項但
書或第2項（詳附註）所定關係之釋明文書影本。如委任律師提
起上訴者，應一併繳納上訴審裁判費。
中　　華　　民　　國　　109 　年　　12　　月　　15　　日
　　　　　　　　　　　　　書記官  黃文儀
附註：
民事訴訟法第466條之1（第1項、第2項）：
對於第二審判決上訴，上訴人應委任律師為訴訟代理人。但上訴
人或其法定代理人具有律師資格者，不在此限。
上訴人之配偶、三親等內之血親、二親等內之姻親，或上訴人為
法人、中央或地方機關時，其所屬專任人員具有律師資格並經法
院認為適當者，亦得為第三審訴訟代理人。　　　　　　　　　　　　　　
附表： 
編 號 工程項目/規格 數量/ 單位 單價  (新臺幣) 總價  (新臺幣) 備 註   1 1、2樓受損嚴重天花板及牆壁裂痕處全RC重制（含打除 、清運、RC灌漿、土水粉光、連工帶料含搬運）     1   155萬元   155萬元   2 1樓受損輕微牆面裂痕處結構補強、低壓epoxy填補、聚質網黏貼、補強  1  3萬5,000元  3萬5,000元   3 新做水泥上漆、使用得全效合一利乳膠漆、樹脂白批土2批1磨、2道刷漆  1  6萬5,000元  6萬5,000元   4 2樓屋頂及陽台防水地磚（氯丁PU膠1底2度、地磚、土水、連工帶料含搬運）  22  9,000元  19萬8,000元  5 2樓地磚鋪設40*40 22 5,500元 12萬1,000元  合計    196萬9,000元